臺灣新竹地方法院民事小額判決
110年度竹北小字第132號
原      告  華南產物保險股份有限公司

法定代理人  陳文智  
訴訟代理人  吳翊浩  
被      告  李庭瑋  
上列當事人間請求損害賠償事件，本院於民國110年3月23日言詞
辯論終結，判決如下：
    主  文
被告應給付原告新臺幣陸萬玖仟捌佰伍拾玖元，及自民國一一０
年二月二十三日起至清償日止，按年息百分之五計算之利息。
原告其餘之訴駁回。
訴訟費用新臺幣壹仟元由被告負擔。
本判決第一項得假執行。但被告如以新臺幣陸萬玖仟捌佰伍拾玖
元為原告預供擔保後，得免為假執行。
    事  實  及  理  由
壹、程序事項
    被告經合法通知，未於言詞辯論期日到場，核無民事訴訟法
    第386條各款所列情形，爰依原告聲請由其一造辯論而為判
    決。
貳、實體事項
一、原告起訴主張：被告於民國108年9月1日10時57分許，駕駛
    車牌號碼000-0000號自小客車，在新竹縣○○鄉○道0號86公里
    處北向服務區，因倒車未依規定之過失，致碰撞原告所承保
    訴外人財盟小客車租賃股份有限公司所有由訴外人謝孟均駕
    駛之車牌號碼000-0000號租賃小客車（下稱系爭車輛），致
    系爭車輛毀損，原告業依保險契約賠付被保險人必要修復費
    用新臺幣（下同）80,471元（含工資10,752元、烤漆6,048
    元、零件63,671元，本卷第25-29頁），依保險法第53條第1
    項規定取得代位求償權，爰依侵權行為及保險代位之法律關
    係提起本件訴訟等語。並聲明：㈠被告應給付原告80,471元
    ，及自起訴狀繕本送達翌日起至清償日止，按年息5%計算之
    利息；㈡訴訟費用由被告負擔。
二、被告未於言詞辯論期日到場，亦未提出書狀作何聲明或陳述
    。
三、本院之判斷：
  ㈠原告主張本件車禍及損害發生之事實，業據其提出行車執照
    、汽車險理賠申請書、初步分析研判表、道路交通事故現場
    圖、國道公路警察局道路交通事故當事人登記聯單、估價單
    、統一發票、車損照片等件為證（本卷第15-33頁），且經
    本院依職權向內政部警政署國道公路警察局第二公路警察大
    隊函調本件事故之交通事故現場草圖、道路交通事故調查紀
    錄表、酒測紀錄表、交通事故現場處理人員登記聯單、照片
    黏貼表、舉發違反道路交通管理事件通知單、道路交通事故
    調查報告表及前引資料在卷可憑（本卷第37-63頁），核屬
    相符，而被告經合法通知，既未到庭，亦未提出書狀答辯，
    以供本院斟酌，應認原告之主張為可採。
  ㈡按因故意或過失，不法侵害他人之權利者，負損害賠償責任
    ；汽車、機車或其他非依軌道行駛之動力車輛，在使用中加
    損害於他人者，駕駛人應賠償因此所生之損害；汽車倒車時
    ，應顯示倒車燈光或手勢後，謹慎緩慢後倒，並應注意其他
    車輛及行人，民法第184條第1項前段、第191條之2前段、道
    路交通安全規則第110條第2款分別定有明文。本件車禍發生
    時，被告於湖口鄉國道1號86公里處北向服務區E停車區倒車
    ，因未依規定謹慎緩慢後倒並注意其他車輛，致碰撞左後方
    之系爭車輛左後側車尾，有前引資料附卷可參，足認被告對
    於本件車禍之發生，顯有過失，且其過失行為與系爭車輛受
    損之結果間具有相當因果關係，是被告就本件肇事應負過失
    侵權行為責任，洵堪認定。
  ㈢不法毀損他人之物者，被害人得請求賠償其物因毀損所減少
    之價值，民法第196條定有明文。又被保險人因保險人應負
    保險責任之損失發生，而對於第三人有損失賠償請求權者，
    保險人得於給付賠償金額後，代位行使被保險人對於第三人
    之請求權，保險法第53條第1項亦有規定。另物被毀損時，
    被害人除得依據民法第196條請求賠償外，並不排除民法第2
    13條至第215條之適用，依民法第196條請求賠償物被毀損所
    減少之價額，得以修復費用為估定之標準，但以必要者為限
    （例如：修理材料以新品換舊品，應予折舊），有最高法院
    77年度第9次民事庭會議決議可資參照。經查：
  ⒈本件車禍之發生係被告之過失所致，已如前述，被保險人就
    其所受損害，本得基於侵權行為法律關係向被告請求賠償，
    而原告既依保險契約理賠保險金予被保險人，揆諸上開法條
    規定，被保險人對於侵權行為人之請求權即移轉給保險人，
    原告自得向被告求償。系爭車輛因本件車禍受損，計支付修
    理費共80,471元（含工資10,752元、烤漆6,048元、零件63,
    671元）等情，有估價單、發票在卷可按（本卷第25-31頁）
    ，其修復之部位與系爭車輛之車損照片亦屬相符（本卷第33
    頁），堪認確係屬修復系爭車輛所必要，而各項費用亦尚稱
    合理。
  ⒉惟系爭車輛係於107年9月出廠，有行車執照影本在卷（本卷
    第15頁），至車禍發生時（108年9月1日）已使用11月餘，
    揆之前揭說明，以新品換舊品而更換之零件，自應予以折舊
    。依所得稅法施行細則第48條第1項規定：「採平均法者，
    以固定資產成本減除殘價後之餘額，按固定資產耐用年數表
    規定之耐用年數平均分攤，計算其每期折舊額」，參以86年
    12月30日行政院台86財字第52051號函所頒之「固定資產耐
    用年數表」，非運輸業用客、貨車之耐用年數為5年，再參
    酌營利事業所得稅查核準則第95條第6款規定「固定資產提
    列折舊採用平均法、定率遞減法或年數合計法者，以一年為
    計算單位；其使用期間未滿一年者，按實際使用之月數相當
    於全年之比例計算之；不滿一月者，以月計」。系爭車輛為
    107年9月出廠，類推適用民法第124條第2項規定，知月而不
    知日者推定為該月15日，距離車禍於108年9月1日發生時，
    已使用11月餘，以使用1年計。系爭車輛更新零件部分之損
    害經折舊後之價額應為53,059元，詳如折舊自動試算表所示
    （本卷第79-80頁）。據此，原告得請求零件修理費為53,05
    9元，再加上無須折舊之工資10,752元、烤漆6,048元，系爭
    車輛之修復費用總計為69,859元（計算式：53,059＋10,752＋
    6,048＝69,859）。
四、從而，原告依侵權行為及保險代位之法律關係，請求被告賠
    償69,859元及自起訴狀繕本送達翌日即110年2月23日（本卷
    第69頁）起至清償日止，按年息5%計算之利息，為有理由，
    應予准許，逾此範圍之請求，則無理由，應予駁回。
五、本件係適用小額訴訟程序所為被告部分敗訴之判決，爰依職
    權宣告假執行，並依民事訴訟法第392條第2項規定，職權為
    被告酌定相當之擔保金額後併宣告得免為假執行，暨於判決
    時確定被告應負擔之訴訟費用如主文第3項所示之金額（即
    第一審裁判費1,000元）。
六、本件判決基礎已臻明確，兩造其餘主張、陳述並所提證據，
    經審酌後，認與本件判決結果不生影響，爰不一一論列。
七、訴訟費用負擔之依據：民事訴訟法第79條，由法院酌量情形
    命一造負擔。
中　　華　　民　　國   110    年    4     月     6    日
                  竹北簡易庭    法  官  陳麗芬
以上正本證明與原本無異。
如對本判決上訴，非以其違背法令為理由，不得為之，且須於判
決送達後20日內向本院提出上訴狀（須按他造當事人之人數附繕
本），及繳納上訴裁判費新臺幣1,500元。
中　　華　　民　　國   110    年    4     月     6    日
                                書記官  曾煜智